【裁判字號】    96,訴,99
【裁判日期】    970530
【裁判案由】    偽造文書等
【裁判全文】
臺灣士林地方法院刑事判決                96年度訴字第99號
公  訴  人  臺灣士林地方法院檢察署檢察官
被      告  乙○○
選任辯護人  郭振茂律師
上列被告因偽造文書等案件，經檢察官提起公訴（94年度偵字第
2743號、95年度偵字第1601號），被告於本院準備程序中就被訴
事實為有罪之陳述，經本院合議庭裁定改由受命法官獨任依簡式
審判程序審理，並判決如下：
    主  文
乙○○連續行使偽造私文書，足以生損害於他人，處有期徒刑壹
年，減為有期徒刑陸月，如易科罰金，以銀元參佰元即新台幣玖
佰元折算壹日，如附表所示之偽造「甲○○○」之署押共貳拾貳
枚沒收。
    事  實
一、乙○○於民國90年，在佛學會結識甲○○○，嗣向甲○○○
    推廣國寶生前契約，因乙○○較為年長，2 人遂成為乾母女
    ，甲○○○因而對乙○○未存戒心，且為申辦國寶生前契約
    而交付身分證予乙○○使用，乙○○並向甲○○○詐稱伊有
    保管箱，為免甲○○○信用卡遭其先生亂刷，可代為保管信
    用卡，致甲○○○不疑有他，將其所申辦之花旗銀行信用卡
    （卡號：0000000000000000號）交由乙○○保管。乙○○即
    基於意圖自己不法所有之概括犯意，連續於90年5 月9 日、
    91年11月6 日、91年11月13日，冒用甲○○○名義偽填臺新
    國際商業銀行（下稱臺新銀行）信用卡申請書3 張，於其上
    偽簽甲○○○署名，其上所載帳單地址均為乙○○住處，申
    請太陽金卡、臺灣加油金卡、新光三越金卡玫瑰卡，嗣臺新
    銀行核卡後，乙○○即自92年6 月間起至94年5 月間，多次
    持卡至特約商店盜刷詐取財物，至94年6 月間計累計帳單欠
    款達新台幣（下同）11萬5625元。復於92年4 月15日，冒用
    甲○○○名義填寫臺新銀行YouB e予備金信用貸款約定書，
    在其上偽簽甲○○○署名，並填載戶籍地為臺北市○○○路
    85巷2 弄3 號2 樓，嗣臺新銀行核發現金卡（卡號：000000
    0000000 號），乙○○並於同年4 月27日在台新銀行之寄送
    金融卡/ 密碼單郵寄送達簽收單上冒簽甲○○○署名後收受
    該現金卡，嗣後即以取得之現金卡、密碼在臺北市中山區、
    大同區多處提款機盜刷預借現金多筆，詐得金額共計8 萬
    9000元。乙○○復承先前之概括犯意，於92年6 月10日以甲
    ○○○名義偽填萬泰銀行平安晶片信用卡申請書，將住宅地
    址亦填載為其長安西路住處，並冒簽甲○○○署名於申請人
    簽名欄，使不知情之萬泰銀行核發信用卡（卡號：00000000
    00000000號）1 張，再持該卡在臺北市區特約商店盜刷或在
    提款機預借現金詐得財物多次，自92年7 月2 日起至93 年8
    月間累計詐得金額達8 萬5846元。又乙○○明知甲○○○除
    同意以花旗銀行信用卡支付國寶生前契約之費用外，並未同
    意乙○○繼續使用其信用卡，竟於92年12月11日擅自偽填白
    金卡升等優先審核申請書，在其上偽簽甲○○○之簽名，將
    前開花旗信用卡升等為白金卡（卡號：0000000000000000號
    ）後，擅自持該卡陸續於臺北市區特約商店消費或提款機預
    借現金，至93年10月間累計共盜刷消費22萬餘元。乙○○復
    基於為自己不法所有之概括犯意，於93年10月10日，再度冒
    用甲○○○名義，在荷蘭銀行萬事達白金卡申請書上，偽填
    甲○○○之年籍資料，並在其上填載帳單記送地址為乙○○
    臺北市○○○路85巷2 弄3 號2 樓戶籍地，偽簽甲○○○簽
    名，申請白金卡1 張（卡號：0000000000000000號），復於
    同年月10日偽填餘額代償申請書、偽簽甲○○○署名，申請
    貸款20萬元，用以清償前開花旗銀行信用卡款項。同年月22
    日荷蘭銀行核貸後，乙○○即於同年月26日、同年11月8 日
    先清償花旗銀行信用卡欠款20萬7100元。嗣又繼續持甲○○
    ○之花旗銀行信用卡繼續向臺北縣、市特約商店再陸續盜刷
    ，至同年11月間累計消費帳單費用達8 萬3449元，甲○○○
    於同年11月間，因其女持荷蘭銀行普通卡附卡刷卡消費時，
    遭商店告知欠款25萬元，始察悉上情。乙○○又承先前之概
    括犯意，於94年3 月間以不詳方式取得甲○○○之誠泰銀行
    聯合信用卡，嗣即自同年3 月26日起至同年4 月4 日止，持
    該卡至臺北市區特約商店內盜刷消費11筆，計詐得價值3 萬
    7182元之財物。
二、案經甲○○○、臺新銀行訴由臺灣士林地方法院檢察署檢察
    官發交臺北市政府警察局大同分局調查報告臺灣士林地方法
    院檢察署檢察官偵查起訴。
    理  由
一、上揭犯罪事實，業據被告乙○○於本院審理時坦承不諱，核
    與證人即被害人甲○○○於檢察官偵查中所證訴之情節相符
    ，並有荷蘭銀行函及所附之信用卡申請書、消費紀錄、荷蘭
    銀行股份有限公司函及附件、花旗白金卡月結單、白金卡升
    等優先審核申請書、餘額代償申請書、補印之帳單明細、信
    用卡刷卡消費紀錄、台新國際商業銀行函及所附文件、預備
    現金卡金融卡/ 密碼單郵寄送達簽收單、太陽金卡申請書及
    所附甲○○○身分證正反面影本、被告於台新銀行使用現金
    卡盜領款項之提款機錄影畫面、甲○○○致誠泰銀行聲明書
    、臺灣新光商業銀行股份有限公司函及所附之帳單明細、萬
    泰商業銀行信用卡部函及所附之信用卡申請書、信用卡消費
    明細帳單、被告提出之萬泰銀行消費明細帳單、台新國際商
    業銀行94年8 月17日函及所附簽帳單等附於偵查卷可參，被
    告犯行堪予認定。
二、新舊法比較：
    按被告行為後，刑法第2 條法律變更適用、第33條第5 款罰
    金刑之規定、第41條易科罰金、第56條連續犯、第55條牽連
    犯之規定，已於94年1 月7 日經立法院修正三讀通過，總統
    命令公布，於95年7 月1 日施行，該法第2 條係規範行為後
    法律變更適用所生新舊法律比較適用之準據法，於新法施行
    後，應適用新法第2 條第1 項之規定，為「從舊從輕」之比
    較。
（一）罰金刑部分，刑法分則編各罪所定罰金刑之貨幣單位原為
      銀元，修正前刑法第33條第5 款規定：「罰金：1 元（銀
      元）以上。」，而依罰金罰鍰提高標準條例規定，就72年
      6 月26日前修正之刑法部分條文罰金數額提高2 至10倍，
      其後修正者則不提高倍數，並依現行法規所定貨幣單位折
      算新臺幣條例規定，以銀元1 元折算新臺幣3元 ；修正後
      刑法第33條第5 款規定：「罰金：新臺幣1000元以上，以
      百元計算之。」，刑法第33條第5 款所定罰金貨幣單位經
      修正為新臺幣後，刑法分則各罪所定罰金刑之貨幣單位亦
      應配合修正為新臺幣，為使刑法分則編各罪所定罰金之最
      高數額與刑法修正前趨於一致，乃增訂刑法施行法第1 條
      之1 ：「中華民國94年1 月7 日刑法修正施行後，刑法分
      則編所定罰金之貨幣單位為新臺幣。94年1 月7 日刑法修
      正時，刑法分則編未修正之條文定有罰金者，自94年1 月
      7 日刑法修正施行後，就其所定數額提高為30倍。但72年
      6 月26日至94年1 月7日 新增或修正之條文，就其所定數
      額提高為3 倍。」；從而，刑法分則編各罪所定罰金刑之
      最高數額，於上開規定修正後並無不同，惟修正後刑法第
      33第5 款所定罰金刑最低數額，較之修正前提高，自以修
      正前刑法第33 條 第5 款規定，較有利於被告。
（二）再修正前刑法第41條第1 項前段規定：「犯最重本刑為5
      年以下有期徒刑以下之刑之罪，而受6 個月以下有期徒刑
      或拘役之宣告，因身體、教育、職業、家庭之關係或其他
      正當事由，執行顯有困難者，得以1 元以上3 元以下折算
      1 日，易科罰金。」又修正前罰金罰鍰提高標準條例第2
      條（於95年7 月1 日修正刪除）規定，就其原定數額提高
      為100 倍折算1 日，則本件被告行為時之易科罰金折算標
      準，最高得以銀元300 元折算1 日，經折算為新臺幣後，
      應以新臺幣900 元折算為1 日。惟95年7 月1 日修正公布
      施行之刑法第41條第1 項前段則規定：「犯最重本刑為5
      年以下有期徒刑以下之刑之罪，而受6 個月以下有期徒刑
      或拘役之宣告者，得以新臺幣1000元、2000元或3000元折
      算1 日，易科罰金。」比較修正前後之易科罰金折算標準
      ，以修正前之規定，較有利於被告，則應依修正後刑法第
      2 條第1 項前段，適用修正前刑法第41條第1 項前段規定
      ，定其折算標準。
（三）被告先後多次之犯行，時間緊接，犯罪構成要件相同，顯
      係基於概括犯意而為之，惟被告行為後，刑法第56條連續
      犯之規定，業於94年1 月7 日修正公布刪除，並於95年7
      月1 日施行，則被告之犯行，因行為後新法業已刪除連續
      犯之規定，此刪除雖非犯罪構成要件之變更，但顯已影響
      行為人刑罰之法律效果，自屬法律有變更，依新法第2 條
      第1 項規定，比較新、舊法結果，仍應適用較有利於被告
      之行為時法律即舊法論以連續犯1 罪並加重其刑（最高法
      院95年第8 次刑事庭會議決議參照）。
（四）被告行為後刑法第55條後段有關「犯一罪而其方法或結果
      之行為犯他罪名」之牽連犯之規定，已修正刪除，亦即修
      正後之刑法，已無牽連犯得論以裁判上一罪之情形。所犯
      之數罪，應按其具體情形論罪。查被告所犯之行使偽造私
      文書罪與詐欺取財罪、利用自動付款設備詐取財物罪間有
      方法、結果之牽連關係，若適用修正前之規定，顯較有利
      於被告，自應依修正後刑法第2 條第1 項前段之規定，適
      用修正前刑法第55條後段之規定，從較重之行使偽造私文
      書罪處斷。
（五）又新舊法比較時應就罪刑有關之共犯、未遂犯、想像競合
      犯、牽連犯、連續犯、結合犯、以及累犯加重、自首減輕
      暨其他法定加減原因（如身份加減）與加減例等一切情形
      ，綜其全部罪刑之結果而為比較。（最高法院95年5 月23
      日第8 次刑法座談會參照）又比較裁判前之法律孰為有利
      於行為人時，應就罪刑有關之一切情形，比較其全部之結
      果，而為整個之適用，不能割裂而分別適用有利之條文。
      （最高法院27年上字第2615號判例參照）本件經上開綜合
      比較結果，認應全部適用舊法對被告較為有利。
三、按刑法第210 條所謂之「私文書」，乃指私人製作，以文字
    或符號為一定之意思表示，具有存續性，且屬法律上有關事
    項之文書而言。本件被告於特約商店信用卡簽帳單上偽簽甲
    ○○○署押，係表示有在該特約商店消費簽帳單上所示之事
    項及金額之事實，而特約商店可據以向約定之銀行請款，銀
    行再轉向甲○○○請款之意，則偽簽他人署押於信用卡簽帳
    單之行為，自足以生損害於他人，故應成立偽造私文書罪。
    核被告乙○○於犯罪事實欄所載之信用卡申請書、信用貸款
    約定書、寄送金融卡/ 密碼單郵寄送達簽收單上偽簽甲○○
    ○署押等犯行係犯刑法第216 條、第210 條行使偽造私文書
    罪，其於特約商店信用卡簽帳單上偽簽甲○○○署押之犯行
    係犯刑法第216 條、第210 條行使偽造私文書罪及刑法第
    339 條第l 項詐欺取財罪，其持冒名申請之信用卡或現金卡
    向提款機盜刷預借現金係犯刑法第339 條之2 利用自動付款
    設備詐取財物罪。被告偽造私文書之低度行為，應為行使之
    高度行為所吸收，偽造甲○○○之署押，為偽造私文書之階
    段行為，均不另論罪。被告先後多次行使偽造私文書、詐欺
    取財、利用自動付款設備詐取財物之犯行，時間緊接，犯罪
    構成要件相同，顯係基於概括犯意而為之，應均依修正前刑
    法第56條規定論以連續犯，並加重其刑。又被告所犯連續行
    使偽造私文書罪及連續詐欺取財罪、連續利用自動付款設備
    詐取財物罪間有方法結果之關係，應依修正前刑法第55條後
    段牽連犯之規定，從一重論以連續行使偽造私文書罪。爰審
    酌被告犯罪之手段、品性、生活狀況、智識程度、犯罪所生
    之損害及犯後坦承犯行深表悔悟且被告已72歲，目前離婚尚
    有1 子因罹有中度精神障礙須照顧等一切情狀，酌情量處如
    主文所示之刑，又被告犯罪時間係在96年4 月24日以前，所
    犯之罪，合於減刑條件，應依中華民國九十六年罪犯減刑條
    例第2 條第1 項第3 款予以減輕其宣告刑二分之ㄧ，並依該
    減刑條例第9 條之規定及依上述修正前刑法第41條第1 項前
    段之規定，諭知易科罰金之折算標準，又如附表所示之偽造
    之「甲○○○」署押22枚，應依刑法第219 條規定沒收。
據上論斷，應依刑事訴訟法第273 條之1 第1 項、第299 條第1
項前段，修正後刑法第2 條第1 項前段、刑法第210 條、第216
條、第339 條第1 項、第339 條之2 第1 項、第219 條、修正前
刑法第41條第1 項前段、第56條、第55條後段，修正前罰金罰鍰
提高標準條例第2 條，現行法規所定貨幣單位折算新臺幣條例第
2 條，刑法施行法第1 條之1 ，中華民國九十六年罪犯減刑條例
第2條 第1 項第3 款、第7 條、第9條，判決如主文。
本案經檢察官余秉甄到庭執行職務。
中    華    民    國    97    年    5     月    30    日
                  刑事第一庭法  官  賴邦元
以上正本證明與原本無異。
如不服本判決，應於收受送達後10日內向本院提出上訴書狀，其
未敘述上訴理由者，應於上訴期間屆滿後20日內向本院補提理由
書狀（均須按他造當事人之人數附繕本）。
                            書記官  游育慈
中    華    民    國    97    年    5     月    30    日
附表
┌──┬───────────┬────┬─────────┐
│編號│被告偽造之文書        │偽造「余│備註              │
│    │                      │黃秀玲」│                  │
│    │                      │之署押  │                  │
├──┼───────────┼────┼─────────┤
│1   │荷蘭銀行信用卡之申請書│1枚     │94偵2743第17頁    │
│    │影本                  │        │                  │
│    │                      │        │                  │
├──┼───────────┼────┼─────────┤
│2   │花旗銀行白金卡升等優先│1枚     │94偵2743第31頁    │
│    │審核申請書            │        │                  │
│    │                      │        │                  │
├──┼───────────┼────┼─────────┤
│3   │花旗銀行信用卡餘額代償│1枚     │94偵2743第32頁    │
│    │申請書                │        │                  │
│    │                      │        │                  │
├──┼───────────┼────┼─────────┤
│4   │台新銀行信用卡太陽金卡│1枚     │94偵2743第95頁    │
│    │VISA 卡 申請書        │        │                  │
│    │                      │        │                  │
├──┼───────────┼────┼─────────┤
│5   │台新銀行信用卡新光三越│1枚     │94偵2743第96頁    │
│    │金卡申請書            │        │                  │
│    │                      │        │                  │
├──┼───────────┼────┼─────────┤
│6   │台新銀行信用卡玫瑰卡美│2枚     │94偵2743第97頁    │
│    │國運通卡申請書        │        │                  │
│    │                      │        │                  │
├──┼───────────┼────┼─────────┤
│7   │台新銀行預備現金卡金融│1枚     │94偵2743第138頁   │
│    │卡/ 密碼郵寄密碼郵寄送│        │                  │
│    │達簽收單              │        │                  │
├──┼───────────┼────┼─────────┤
│8   │萬泰銀行平安晶片萬事達│1枚     │94偵2743第235頁   │
│    │金卡申請書            │        │                  │
│    │                      │        │                  │
├──┼───────────┼────┼─────────┤
│9   │台新銀行簽帳單12紙    │12枚    │94偵2743第156 頁至│
│    │                      │        │第167頁           │
│    │                      │        │                  │
├──┼───────────┼────┼─────────┤
│10  │台新銀行YouBe 預備金信│1枚     │94偵2743第176頁   │
│    │用貸款約定書          │        │                  │
│    │                      │        │                  │
└──┴───────────┴────┴─────────┘
中華民國刑法第210條
（偽造變造私文書罪）
偽造、變造私文書，足以生損害於公眾或他人者，處 5 年以下有
期徒刑。
中華民國刑法第216條
（行使偽造變造或登載不實之文書罪）
行使第 210 條至第 215 條之文書者，依偽造、變造文書或登載
不實事項或使登載不實事項之規定處斷。
中華民國刑法第339條
（普通詐欺罪）
意圖為自己或第三人不法之所有，以詐術使人將本人或第三人之
物交付者，處5 年以下有期徒刑、拘役或科或併科1 千元以下罰
金。
以前項方法得財產上不法之利益或使第三人得之者，亦同。
前二項之未遂犯罰之。
中華民國刑法第339條之2
（違法由自動付款設備取得他人之物之處罰）
意圖為自己或第三人不法之所有，以不正方法由自動付款設備取
得他人之物者，處3 年以下有期徒刑、拘役或1 萬元以下罰金。
以前項方法得財產上不法之利益或使第三人得之者，亦同。


司法院資訊處製作；財團法人民間司法改革基金會備份。
